【裁判字號】    92,台上,6281
【裁判日期】    921113
【裁判案由】    強盜
【裁判全文】
最高法院刑事判決                              九十二年度台上字第六二八一號
    上  訴  人  乙○○
                甲○○
右上訴人等因強盜案件，不服台灣高等法院台中分院中華民國九十二年九月十日第二
審判決︵九十二年度上訴字第一三○八號，起訴案號：台灣彰化地方法院檢察署九十
二年度偵字第一四二七號︶，提起上訴，本院判決如左：
    主  文
上訴駁回。
    理  由
按刑事訴訟法第三百七十七條規定，上訴於第三審法院，非以判決違背法令為理由，
不得為之。是提起第三審上訴，應以原判決違背法令為理由，係屬法定要件。如果上
訴理由狀並未依據卷內訴訟資料，具體指摘原判決不適用何種法則或如何適用不當，
或所指摘原判決違法情事，顯與法律規定得為第三審上訴理由之違法情形，不相適合
時，均應認其上訴為違背法律上之程式，予以駁回。本件原判決認定上訴人乙○○、
甲○○共同有其事實欄所載之犯行，已詳述其所憑之證據及認定之理由。對於上訴人
二人所辯未以強暴方法強押被害人，且未久即被制服，僅係恐嚇取財等語之辯解，認
係空言飾詞，不足採信，亦依調查所得之證據資料詳加指駁及說明。因而維持第一審
依牽連犯從一重適用刑法第三百三十條第一項論處上訴人二人共同加重強盜罪刑︵各
處有期徒刑十二年︶之判決，駁回上訴人二人在第二審之上訴。上訴人二人均表不服
，分別提起第三審上訴。乙○○就強盜罪部分之上訴意旨略謂：︵一︶、原審未查明
被害人邱健祥、許文權之傷究係拉扯間所致，抑或為甲○○持番刀砍傷，此與認定上
訴人二人行為係恐嚇取財抑或強盜犯行有關，且原判決事實認定邱健祥不甘損失，乃
起而抵抗，其餘被害人亦加入抵抗，但理由內卻謂上訴人二人施用之手段已達於使被
害人不能抗拒程度，有證據調查未盡及判決理由矛盾之違法。︵二︶、案發現場疑為
賭場，現金原置於桌上，於拉扯間掉落地上或伊口袋內，並未在伊實力支配下，此攸
關上訴人二人所為係既遂或未遂，原審未予查明，另原判決認於伊口袋內取出之現金
新台幣︵下同︶八千七百元，及戒指一只，亦為強盜所得，但並無被害人出具贓物領
據領回，有證據調查未盡及採證違背證據法則之違法云云。惟查：︵一︶、原審依憑
調查所得之證據，於判決內認明上訴人二人分持金屬玩具手槍及番刀於夜間侵入住宅
控制被害人四人行動繼而搜刮財物，除洪鴻連未帶財物外，許進益、許文權、邱健祥
三人分別被搜刮戒指、勞力士手錶、現金等財物，其中戒指、勞力士手錶、部分現金
已放入上訴人二人口袋而強盜既遂，嗣邱健祥因不甘損失，心生奮力一搏之念，乃起
而抗拒，其餘三人見狀亦共同加入抵抗，終將上訴人二人制服等情，因認上訴人二人
所為係犯刑法第三百三十條第一項之加重強盜既遂罪，既已詳加說明其理由，所為採
證認事，自形式上觀察，並無證據調查未盡及採證違背證據法則之違法情事。至邱健
祥、許文權之傷，原判決已說明係與上訴人二人拉扯間所致。而上訴人二人分持玩具
手槍及番刀於夜間侵入住宅，控制被害人等人之行動，原判決說明在客觀上已達使被
害人等不能抗拒之程度，於法並無不合。又原判決認邱健祥係於不能抗拒被搜刮財物
後，因不甘損失，心生奮力一搏之念始起而抗拒，其餘被害人見狀亦加入抗拒，此與
其等先已不能抗拒，被強刮財物後，方有奮力一搏事實間，並無矛盾可言。︵二︶、
在乙○○口袋取出之戒指一只，係許進益所有，另現金八千七百元，與現場查獲之現
金十六萬五千三百元，合計共十七萬四千元，由許進益領回三萬七千元，邱健祥領回
十三萬七千元，均有贓物領據在卷可憑，原判決顯無上訴意旨所指採證違背證據法則
之違誤。依上開說明，乙○○此部分之上訴殊難認已具備首揭法定形式要件，為違背
法律上之程式，應予駁回。至甲○○不服原審判決，於民國九十二年九月二十四日提
起上訴，僅泛言﹁所判刑責似顯過重，且判決主文事實陳述，亦有諸多遺漏﹂，並未
具體指摘不適用何種法則或如何適用不當，其就強盜部分之上訴殊難認已具備首揭法
定形式要件，為違背法律上之程式，亦應予駁回。另原判決認上訴人二人尚牽連犯刑
法第三百四十九條第一項之收受贓物罪，該罪核屬刑事訴訟法第三百七十六條第一款
不得上訴第三審之罪名，強盜重罪部分之上訴，既不合法，自無從就此不得上訴第三
審輕罪部分併為實體上之審判，此部分之上訴，顯非適法，應併予駁回。
據上論結，應依刑事訴訟法第三百九十五條前段，判決如主文。
中      華      民      國    九十二    年     十一     月     十三     日
                              最高法院刑事第十一庭
                                  審判長法官  張  淳  淙
                                        法官  謝  俊  雄
                                        法官  蘇  振  堂
                                        法官  張  春  福
                                        法官  呂  丹  玉
      右正本證明與原本無異
                                              書  記  官
中      華      民      國    九十二    年     十一     月     十九     日


司法院資訊處製作；財團法人民間司法改革基金會備份。
